臺灣士林地方法院刑事裁定
111年度單禁沒字第353號
聲  請  人  臺灣士林地方檢察署檢察官
被      告  吳俊利


上列聲請人因被告違反毒品危害防制條例案件（109年度毒偵字
第1253號），聲請單獨宣告沒收（111年度執聲字第638號），本
院裁定如下：
    主  文
扣案如附表編號一至二所示之物均沒收銷燬之；扣案如附表編號
三至六所示之物均沒收之。
    理  由
一、聲請意旨略以：被告吳俊利因違反毒品危害防制條例案件，
    經臺灣士林地方檢察署檢察官以109年度毒偵字第1253號為
    緩起訴處分確定。而被告因案查扣如附表所示之物，均屬違
    禁物，爰依刑法第38條第1項、第40條第2項、毒品危害防制
    條例第18條第1項前段等規定，聲請宣告沒收及沒收銷燬等
    語（聲請意旨漏載沒收銷燬，應予補充）。
二、按查獲之第一、二級毒品及專供製造或施用第一、二級毒品
    之器具，不問屬於犯罪行為人與否，均沒收銷燬之，毒品危
    害防制條例第18條第1 項前段定有明文；又按違禁物，不問
    屬於犯罪行為人與否，得單獨宣告沒收，此觀諸刑法第38條
    第1項、第40條第2項自明。而毒品危害防制條例第18條第1 
    項之規定，得諭知沒收並銷燬之者，以查獲之毒品及專供製
    造或施用毒品之器具為限，並不及於毒品之包裝袋、吸食器
    等工具，然若毒品本身已經微量附著器具內，無從析離，該
    器具自應隨同毒品一併沒收銷燬。再者，甲基安非他命係毒
    品危害防制條例第2條第2項第2款所稱之第二級毒品，依同
    條例第ll條第2項規定不得持有，故屬違禁物，依毒品危害
    防制條例第18條第l項前段規定，應沒收銷燬之。次按檢察
    官依第253條或第253條之1為不起訴或緩起訴之處分者，對
    刑法第38條第2項、第3項之物及第38條之1第1項、第2項之
    犯罪所得，得單獨聲請法院宣告沒收，刑事訴訟法第259條
    之1定有明文。再按供犯罪所用、犯罪預備之物或犯罪所生
    之物，屬於犯罪行為人者，得沒收之；又刑法第38條第2項
    之物，因事實上或法律上原因未能追訴犯罪行為人之犯罪或
    判決有罪者，得單獨宣告沒收，刑法第38條第2項前段、第4
    0條第3項分別定有明文。
三、經查：
　㈠被告基於施用第二級毒品甲基安非他命之犯意，於民國109年
    7月3日某時許，在臺北市○○區○○街00巷0號4樓之5住處，以
    將甲基安非他命置入玻璃球吸食器燒烤，吸食煙霧之方式施
    用第二級毒品甲基安非他命1次。嗣警於同日18時30分許，
    持本院核發之搜索票至上址執行搜索，當場扣得如附表編號
    1、2所示淡黃色及白色晶體計6包、如附表編號3至6所示分
    裝勺1支、電子磅秤1台、吸食器1組、分裝袋大小各1包，並
    經被告同意採集其尿液送驗，結果呈安非他命、甲基安非他
    命陽性反應等情，業據被告自承在卷（臺灣士林地方檢察署
    109年度毒偵字第1253號卷【下稱毒偵卷】第77頁），並有
    台灣檢驗科技股份有限公司濫用藥物檢驗報告（尿液檢體編
    號F0000000號）、新北市政府警察局受採集尿液檢體人姓名
    及檢體編號對照表（檢體編號F0000000號）各1份，並經本
    院依職權調閱前開卷宗核閱無訛，被告前開施用第二級毒品
    之犯行，應堪認定。
  ㈡而被告前開施用第二級毒品犯行，業經臺灣士林地方檢察署
    檢察官以109年度毒偵字第1253號為緩起訴處分確定，緩起
    訴期間自109年12月18日起至111年6月17日止，且期滿未經
    撤銷等情，亦有前開緩起訴處分書及臺灣高等法院被告前案
    紀錄表等資料（毒偵卷第135頁至第137頁、第143頁、臺灣
    士林地方法院111年度單禁沒字第353號【下稱本院卷】卷第
    7頁至第22頁）在卷可憑，並經本院核閱前開卷宗無訛，亦
    堪認定屬實。
　㈢被告於109年7月3日為警查獲時，所扣得如附表編號1所示淡
    黃色晶體4包，及附表編號2所示白色或透明晶體2包，經送
    請臺北榮民總醫院鑑定結果，均含有第二級毒品甲基安非他
    命成分，有如附表編號1、2所示鑑定報告可佐；而盛裝如附
    表編號1、2所示毒品之包裝袋，因內含之甲基安非他命難以
    完全析離，均應整體視為查獲之第二級毒品，而均屬違禁物
    ，不問屬於犯人與否，均應予宣告沒收銷燬之。至上開扣案
    之甲基安非他命送鑑耗損部分，既已滅失，自無庸宣告沒收
    銷燬。
  ㈣至被告為警查獲時所扣得如附表編號3至6所示之分裝杓1支、
    電子磅秤1台、吸食器1組、大、小分裝袋各1包（保管字號
    ：臺灣士林地方檢察署109年度保管字第2255號），就吸食
    器部分，依卷附照片所示（見毒偵卷第98頁），乃瓶罐與玻
    璃管連接之物及吸管，其用途多端，與其他物品均尚難認屬
    毒品危害防制條例第18條第1項前段所謂「專供施用毒品之
    器具」。況上開物品均未送驗，卷內復無其他證據證明該等
    扣案物含有毒品成分而無法析離，是無證據認該等物品屬違
    禁物，且亦難認係專供施用毒品之器具。惟被告於警詢時自
    承上開物品均為其所有，且係供其施用甲基安非他命所用之
    物等語（見毒偵卷第77頁），基於該等物有促使犯罪實現之
    特性，為免被告持之再犯施用毒品罪，爰依刑法第38條第2
    項前段之規定宣告沒收。是聲請意旨就如附表各編號所示之
    扣案物聲請單獨宣告沒收銷燬或沒收，經核尚無不合，均應
    予准許。至聲請意旨就附表編號3至6所示扣案物，誤引用刑
    法第38條第1項、第40條第2項有關違禁物沒收之規定為聲請
    依據，固有未洽，然因該等物品本屬得單獨聲請法院宣告沒
    收之物，本院仍得引用適當規定宣告沒收，尚不受聲請意旨
    所載法條之限制，附此敘明。
四、依刑事訴訟法第455條之36第2項，毒品危害防制條例第18條
    第1項前段，刑法第11條、第38條第2項前段、第40條第2項
    、第3項，裁定如主文。　　
中　　華　　民　　國　　111 　年　　10　　月　　26　　日
                  刑事第三庭　　法  官  李郁屏
以上正本證明與原本無異。
如不服本裁定，應於收受送達後5日內向本院提出抗告狀。
因疫情而遲誤不變期間，得向法院聲請回復原狀。
                                書記官  李登寶
中　　華　　民　　國　　111 　年　　10　　月　　26　　日
附表
編號 名稱 備註 1 淡黃色晶體4包（保管字號為臺灣士林地方檢察署109年度毒保字第780號） 1.臺北榮民總醫院109年8月21日北榮毒鑑字第C0000000號毒品成分鑑定書（毒偵卷第111頁） 2.檢驗結果均含第二級毒品甲基安非他命成分（毛重5.1880公克、淨重3.6731公克、取樣0.0017公克、驗餘淨重3.6714公克）  2 白色或透明晶體2包（保管字號為臺灣士林地方檢察署109年度毒保字第780號） 1.臺北榮民總醫院109年8月21日北榮毒鑑字第C0000000號毒品成分鑑定書（毒偵卷第111頁）。 2.檢驗結果均含第二級毒品甲基安非他命成分（毛重1.6993公克、淨重1.3137公克、取樣0.0024公克、驗餘淨重1.3113公克）  3 分裝杓1支（保管字號為臺灣士林地方檢察署109年度保管字第2255號） 未鑑定 4 電子磅秤1台（保管字號為臺灣士林地方檢察署109年度保管字第2255號） 未鑑定 5 吸食器1組（保管字號為臺灣士林地方檢察署109年度保管字第2255號） 未鑑定 6 大、小分裝袋各1包（保管字號為臺灣士林地方檢察署109年度保管字第2255號） 未鑑定